臺灣宜蘭地方法院刑事判決　　　　　　　　　　　　　九十二年度易字第三一六號
　　公　訴　人　臺灣宜蘭地方法院檢察署檢察官
　　被　　　告　乙○○
　　選任辯護人　包漢銘律師
右列被告因毀損案件，經檢察官提起公訴（九十二年度偵字第一四一四號），本院判
決如左：
    主  文
乙○○損壞他人之水泥磚牆（高約三十公分，長約一．三公尺）及鐵條（約三、四支
），足以生損害於他人，處罰金壹仟元。如易服勞役，以參佰元折算壹日。
    事  實
一、乙○○因認丙○○所有之圍牆及鐵條占用國有土地，竟基於毀損之犯意，於民國
    九十二年四月二十八日十七時三十分許，在如附圖所示宜蘭縣羅東鎮○○段一八
    五○之一國有土地Ｄ部分之土地上，以怪手毀壞丙○○所有之水泥磚牆（高約三
    十公分，長約一．三公尺）及鐵條（約三、四支）致不堪使用，足以生損害於丙○○。
二、案經告訴人丙○○訴請宜蘭縣警察局羅東分局報請台灣宜蘭地方法院檢察署檢察
    官偵查起訴。
    理  由
一、被告乙○○對於其以怪手剷除告訴人丙○○所有之水泥磚牆（高約三十公分，長
    約一．三公尺）及鐵條約三、四條之事實，已於偵查及本院審理中均坦承不諱，
    惟矢口否認有毀損犯行，辯稱：上開物品均係位於宜蘭縣羅東鎮○○段一八五○
    之一國有土地上，告訴人以上開物品占用該土地，伊係基於行經該處學童之安全
    ，而將上開雜物清除云云。被告之辯護人則為被告辯稱：水泥磚牆依民法第八百
    十一條之規定，屬國有財產局所有，並非告訴人之財產，此部分告訴人無告訴權
    。另被告係為他人盡公益上之義務而管理他人事務，其行為係阻卻違法。經查：
（一）按告訴權應從形式上審查，與民法上所有權之觀念未盡相同。本件水泥磚牆及
      鐵條均為告訴人所安置，若因他人之犯罪行為而受有損害，自屬直接受害之人
      ，而應認有告訴權，不因該等物品是否位於他人土地上，或他人已因附合而取
      得所有權，而有所異同。被告之辯護人爭執本件未經合法告訴，應不足採，合
      先敘明。
（二）上開犯罪事實，業據告訴人指訴綦詳，並於本院審理時結證在卷。另證人即斯
      時在場之員警甲○○、丁○○於本院審理時亦均結證稱：如附圖Ｄ部分宜蘭縣
      羅東鎮○○段一八五○之一國有土地上之矮牆部分的圍牆是定著在地上，被告
      以怪手挖掉，鐵條由被告拆掉，拆掉後鐵條有點彎等語在卷，並有本院勘驗筆
      錄、宜蘭縣羅東地政事務所土地複丈成果圖及拆除前後之照片可資參照（拆除
      前：偵卷第六○頁。拆除後：偵卷第六二頁）。而上開水泥磚牆及鐵條既係定
      著於土地上，尚屬具有特定用途之物品，而非全無價值之廢棄物，被告將之拆
      除，自足以生損害於告訴人，是被告辯稱：伊僅係將上開雜物清除云云，自不
      足採。
（三）又告訴人所有之上開水泥磚牆及鐵條固占用宜蘭縣羅東鎮○○段一八五○之一
      國有土地，並經財政部國有財產局台灣北區辦事處宜蘭分處通知告訴人之配偶
      黃朱鳳嬌應於九十二年一月三十一日前自行拆除，有該處九十一年十二月九日
      台財產北宜二字第○九一○○○九六○二號函在卷可按，惟上開物品之所有權
      仍屬告訴人所有，被告無何權源將之逕行拆除。且財政部國有財產局台灣北區
      辦事處宜蘭分處並未委託被告代為拆除，此為被告所自承，被告竟自力拆毀告
      訴人之物，自有毀損之故意，且有違法性之認識，並無阻卻違法事由，是被告
      之辯護人所辯，亦不足採。事證明確，被告犯行應堪認定。
二、核被告所為，係犯刑法第三百五十四條毀損他人之物罪。爰審酌被告係因認丙○○所有之圍牆及鐵欄杆占用國有土地、而自力以怪手拆除告訴人之物、其品性、
    生活狀況、智識程度，惟告訴人以上開水泥磚牆及鐵條占用國有土地確有不當，
    且本應自行拆除、是被告上開犯罪行為對告訴人所生之損害輕微，且其於犯罪後
    坦承部分犯行態度等一切情狀，從輕量處如主文所示之刑，並諭知易服勞役之折
    算標準。
三、公訴意旨認被告毀損之物品為宜蘭縣羅東鎮○○段一八五○之一（國有土地）、
    一八三七一之一（所有權人：黃朱鳳嬌）、一八四八之一（所有權人：黃朱鳳嬌
    ）上之圍牆（高三、四台尺、長約八至十台尺、寬約二台寸半塊磚）、鐵條十多
    支、木瓜樹（二年生）八、九棵等物。惟查，告訴人固於本院勘驗現場時指訴被
    告毀損物品之範圍如附圖Ａ、Ｂ、Ｃ、Ｄ所示，其中Ａ部分為宜蘭縣羅東鎮○○
    段一八四八之一、Ｂ部分為同段一八三七一之一，所有權人均為告訴人之配偶黃
    朱鳳嬌，並於偵查中指訴被告拆除之圍牆高約三、四台尺（約一公尺左右）、長
    約八至十台尺（約二、三公尺）、所破壞之鐵條達十多支，另亦毀損木瓜樹（二
    年生）八、九棵等語。惟證人甲○○於丁○○與已於本院勘驗及審理時均證稱被
    告所拆除之範圍係如附圖Ｄ部分所示等語，且依拆除前後之照片（拆除前：偵卷
    第六○頁。拆除後：偵卷第六二頁）觀之，被告所拆除之部分確係附圖所示Ｄ部
    分無疑。另證人甲○○亦於本院審理時證稱被告所拆除之圍牆係如偵查卷第七○
    頁所示之矮牆等語，依該照片所示，遭被告拆除之圍牆應僅如被告所稱係高約三
    十公分、長約一．三公尺之圍牆。是告訴人之上開指訴，應係誇大其詞，而不足
    採。至告訴人指稱被告所破壞之鐵條達十多支，除其指訴外，並無其他證據可佐
    。又被告所挖除之木瓜樹僅三、四株，且高度約係三十公分至六十公分左右，亦
    據證人甲○○於本院審理時結證在卷，足證告訴人此部分之指訴亦有不實。再者
    ，經挖除後之木瓜樹事後亦經告訴人取回種植於其所有土地上，迄今仍完好等情
    ，此為告訴人所自承，是關於木瓜樹部分即難認有何毀損致令不堪用等情，綜上
    ，公訴人就此部分之起訴事實，均有錯誤，應予更正如本判決事實欄所示，附此
    敘明。
據上論斷，應依刑事訴訟法第二百九十九條第一項前段，刑法第三百五十四條、第四
十二條第二項，罰金罰鍰提高標準條例第一條前段、第二條，判決如主文。
本案經檢察官鄭雅方到庭執行職務。
中      華      民      國      九十三      年      二    月    二十四  日
                                  臺灣宜蘭地方法院刑事第二庭
                                    審判長法  官  林  明  山
                                          法  官  鄭  貽  馨
                                          法  官  謝  佩  玲
右正本證明與原本無異。
如不服本判決，應於判決送達後十日內向本院提出上訴狀( 應附繕本 )。
                                          書記官  林  慶  生
中      華      民      國      九十三      年      二    月    二十四  日
附錄
刑法第三百五十四條
    毀棄、損壞前二條以外之他人之物或令致不堪用，足以生損害於公眾或他人者，
    處二年以下有期徒刑、拘役或五百元以下罰金。
